【裁判字號】    98,訴,830
【裁判日期】    980930
【裁判案由】    偽造有價證券等
【裁判全文】
臺灣臺北地方法院刑事判決               98年度訴字第830號
公  訴  人  臺灣臺北地方法院檢察署檢察官
被      告  丁○○
選任辯護人  林賢宗律師
上列被告因偽造有價證券等案件，經檢察官提起公訴（九十七年
度偵字第一一二一○號），本院判決如下：
    主  文
本件管轄錯誤，移送於臺灣板橋地方法院。
    理  由
一、公訴意旨略以：被告丁○○於民國九十五年二月十六日起至
    九十六年七月十一日止，受僱於告訴人華龍國際科技股份有
    限公司（址設臺北市中山區○○○路五四號九樓，下稱告訴
    人華龍公司）擔任財務部經理，負責該公司及在大陸地區之
    昆山子公司康龍公司之資金調度執行、財務報表製作等財務
    管理業務，及款項支付、公司大小章用印、複審會計或出納
    所製傳票等會計業務，為商業會計法之經辦會計人員及刑法
    上從事業務之人。詎被告明知告訴人華龍公司資金調度及款
    項支付均須經董事長即告訴人甲○○核准後，方可執行，竟
    基於意圖為自己不法所有及明知為不實之事項仍填製會計憑
    證之犯意，利用其保管華龍公司存摺、支票簿、公司大小章
    等職務之便，從事下列犯行：
（一）被告於九十五年五月二十四日起至九十六年六月二十日止
      ，未經告訴人華龍公司之同意或授權，擅自將告訴人華龍
      公司設於中國信託商業銀行（下稱中信銀）承德分行帳戶
      內之款項，分別以現金提領入己、轉帳及網路匯款等方式
      ，匯入丁○○個人之帳戶內，以上開方式，將告訴人華龍
      公司之存款新臺幣（下同）二千一百十七萬六千四百十一
      元（含手續費）侵占入己。並自行或命不知情之會計林美
      華或財務課長乙○○製作不實摘要之華龍公司轉帳傳票，
      用以沖銷該筆支出；且明知前揭支付紀錄係不實之交易事
      項，而仍製作華龍公司之會計憑證並記入帳冊。（侵占之
      日期、金額、方式、不實之傳票摘要，詳如附表所示編號
      Ａ一—一至Ａ一—三及Ａ二—二至Ａ二—一七）
（二）被告基於偽造有價證券及盜蓋印文之犯意，於不詳時間，
      未經告訴人甲○○之同意或授權，盜蓋告訴人華龍公司之
      公司印鑑章及負責人甲○○之印章，在發票人為華龍公司
      、付款人為中信銀承德分行、支票號碼ＤＧ000000
      0號之支票上，並填寫金額為一百五十萬元、發票日為九
      十六年二月十六日，虛偽製作上開支票後，再盜蓋告訴人
      甲○○之印章在告訴人華龍公司之支票簽收欄，用以表示
      係甲○○領取該紙支票，足生損害於告訴人甲○○。嗣於
      上開支票屆期，被告乃將之存入其個人設於中信銀樹林分
      行帳號000000000000號帳戶內，並於九十六
      年三月二十八日命不知情之財務課長乙○○製作不實之摘
      要為「董事長款」之九十六年二月十六日告訴人華龍公司
      轉帳傳票，用以沖銷該筆支出；且明知前揭支付紀錄係不
      實之交易事項，而仍製作告訴人華龍公司之會計憑證並記
      入帳冊。
（三）被告基於偽造文書之犯意，利用其保管告訴人甲○○個人
      印章之便，未經告訴人甲○○之同意或授權，於九十五年
      五月十九日，在中信銀提款憑證上，盜蓋告訴人甲○○之
      印章，用以虛偽表示告訴人甲○○將其個人設於中信銀樹
      林分行帳號000000000000號帳戶內之一百萬
      元轉帳至被告設於同銀行之帳號00000000000
      0號帳戶內，並持上開中信銀提款憑證向中信銀樹林分行
      行使之，以上開方式，將告訴人甲○○之存款一百萬元侵
      占入己，足生損害於告訴人甲○○。
（四）被告明知請領公司款項僅限於業務用途，竟於九十五年三
      月二十一日起至九十六年七月五日止，將其個人之文具、
      交通、清潔用品、數位相機及私用車輛維修之統一發票或
      收據，持向告訴人華龍公司申報業務支出，致告訴人華龍
      公司陷於錯誤而同意支付共計七十五萬一百六十一元之金
      額。且明知前揭支付紀錄係不實之交易事項，而仍製作華
      龍公司之會計憑證並記入帳冊。（詐領之日期、金額、方
      式、不實之傳票摘要，詳如附表編號Ａ四—一至Ａ四—一
      ○及Ａ五—一至Ａ五—七）。
    因認被告就（一）部分，涉犯刑法第三百三十六條第二項之
    業務侵占罪、同法第二百十五條業務上文書登載不實罪及商
    業會計法第七十一條第一款填製不實帳冊罪嫌；就（二）部
    分，涉犯刑法第二百零一條第一項偽造有價證券罪、同法第
    二百十七條第二項盜用印文罪、同法第二百十五條業務上文
    書登載不實罪及商業會計法第七十一條第一款填製不實帳冊
    罪嫌；就（三）部分，涉犯刑法第三百三十五條第一項普通
    侵占罪、同法第二百十六條、第二百十條行使偽造私文書罪
    、同法第二百十七條第二項盜用印文罪嫌；就（四）部分，
    涉犯刑法第三百三十九條第一項詐欺取財罪（起訴書誤載為
    詐欺得利罪）、同法第二百十五條業務上文書登載不實罪及
    商業會計法第七十一條第一款填製不實帳冊罪嫌等語。
二、按案件由犯罪地或被告之住所、居所或所在地之法院管轄；
    又無管轄權之案件，應諭知管轄錯誤之判決，並同時諭知移
    送於管轄法院；再管轄錯誤之判決，得不經言詞辯論為之，
    刑事訴訟法第五條第一項、第三百零四條及第三百零七條分
    別定有明文。而所謂犯罪地，參照刑法第四條之規定，解釋
    上自應包括行為地與結果地兩者而言（最高法院七十二年臺
    上字第五八九四號判例參照）。
三、經查：
（一）本案被告於起訴時，住所係在臺北縣樹林市○○街○段七
      一之七號，業經被告陳明在卷，並有法務部戶役政連結作
      業系統個人基本資料一紙在卷可稽，是本案起訴時，被告
      之住所並非在本院管轄區域。
（二）又被告於告訴人龍華公司任職期間均在告訴人龍華公司實
      際營業處所即臺北縣三峽鎮○○路九八巷五○號執行業務
      ，且均係在上開告訴人龍華公司實際營業處所即臺北縣三
      峽鎮○○路九八巷五○號內為前開業務侵占、偽造有價證
      券、違反商業會計法、業務上登載不實文書及盜用印文行
      為等情，亦據被告於本院九十八年八月二十六日審判期日
      中坦承無訛，復經告訴人甲○○、證人丙○○於本院前開
      審判期日中證述屬實。再者，被告係將告訴人龍華公司向
      中國信託商業銀行股份有限公司承德分行、樹林分行、香
      港分行及彰化商業銀行股份有限公司三峽分行申請開立之
      帳戶內款項，分別以現金提領侵占入己、轉帳及網路匯款
      等方式匯入其向中國信託商業銀行股份有限公司樹林分行
      、香港分行申請開立之帳戶及中國信託綜合證券（香港）
      有限公司Ｃｈｉｎａ  Ｔｒｕｓｔ  Ａｓｉａ  Ｌｔｄ，
      而前開中國信託商業銀行股份有限公司承德分行、樹林分
      行、香港分行、中國信託綜合證券（香港）有限公司及彰
      化商業銀行股份有限公司三峽分行分別在臺北市○○區○
      ○路一段一七號一樓、臺北縣樹林市○○路○段一二二號
      一樓、香港中環金融街八號國際金融中心二期二八樓二八
      ○一室及臺北縣三峽鎮○○路八九號，亦均非在本院管轄
      區域，足認本件被告之犯罪行為地、結果地，均非在本院
      管轄區域。
（三）檢察官及被告選任辯護人雖均以告訴人龍華公司係設在臺
      北市中山區○○○路五四號九樓為由，主張本院有管轄權
      云云。然查，告訴人龍華公司之登記地址固在本院管轄區
      域內，惟依刑事訴訟法第五條之規定，本院並不因而取得
      本案管轄權。再者，告訴人龍華公司未曾在臺北市中山區
      ○○○路五四號九樓營業，僅係借用該址作為公司設址之
      地址，實際上告訴人龍華公司均係在臺北縣三峽鎮○○路
      九八巷五○號營業處所經營一節，業經告訴人甲○○於本
      院前開審判期日中證述明確。縱認本案告訴人龍華公司因
      被告前開行為受有損害，告訴人龍華公司所在地為犯罪結
      果地，惟告訴人龍華公司所在地亦係臺北縣三峽鎮○○路
      九八巷五○號，而非臺北市中山區○○○路五四號九樓，
      並非本院管轄區域，附此敘明。
（四）綜上所述，本案於檢察官起訴時，因被告住所及犯罪地均
      非在本院管轄範圍，揆之前揭說明，本院並無管轄權，是
      檢察官誤向本院提起公訴，自有未合，本件爰不經言詞辯
      論，逕為諭知管轄錯誤之判決，並同時諭知移送於有管轄
      權之臺灣板橋地方法院。
據上論斷，應依刑事訴訟法第三百零四條、第三百零七條，判決
如主文。
中    華    民    國    98    年    9     月    30    日
                臺灣臺北地方法院刑事第六庭
                    審判長法  官  張永宏
                          法  官  林晏如
                          法  官  雷淑雯
以上正本證明與原本無異。
如不服本判決，應於判決送達後十日內向本院提出上訴狀（應抄
附繕本）。
                          書記官  胡詩唯
中    華    民    國    98    年    9     月    30    日


司法院資訊處製作；財團法人民間司法改革基金會備份。
